【裁判字號】    98,台上,849
【裁判日期】    980515
【裁判案由】    請求給付工程款
【裁判全文】
最高法院民事裁定              九十八年度台上字第八四九號
上  訴  人  台灣自來水股份有限公司（原名台灣省自來水股份
            有限公司）
法定代理人  甲○○
訴訟代理人  王素玲律師
上  訴  人  行政院國軍退除役官兵輔導委員會台北鐵工廠
法定代理人  乙○○
訴訟代理人  陳清進律師
上列當事人間請求給付工程款事件，兩造對於中華民國九十七年
七月二十二日台灣高等法院台中分院第二審更審判決（九十六年
度建上更(一)字第二五號），各自提起上訴，本院裁定如下：
    主  文
兩造上訴均駁回。
第三審訴訟費用由上訴人各自負擔。
    理  由
按上訴第三審法院，非以原判決違背法令為理由，不得為之。又
提起上訴，上訴狀內應記載上訴理由，其以民事訴訟法第四百六
十九條所定事由提起第三審上訴者，應於上訴狀內表明：原判決
所違背之法令及其具體內容、暨依訴訟資料合於該違背法令之具
體事實。其依同法第四百六十九條之一規定提起上訴者，並應具
體敘述為從事法之續造、確保裁判之一致性或其他所涉及之法律
見解具有原則上重要性之理由。同法第四百六十七條、第四百七
十條第二項分別定有明文。而依同法第四百六十八條規定，判決
不適用法規或適用不當者，為違背法令；依同法第四百六十九條
規定，判決有該條所列各款情形之一者，為當然違背法令。是當
事人提起第三審上訴，如合併以同法第四百六十九條及第四百六
十九條之一之事由為上訴理由時，其上訴狀或理由書應表明該判
決所違背之法令條項，或有關判例、解釋字號，或成文法以外之
習慣或法理等及其具體內容，暨係依何訴訟資料合於該違背法令
之具體事實，並具體敘述為從事法之續造、確保裁判之一致性或
其他所涉及之法律見解具有原則上重要性之理由。如未依上述方
法表明，或其所表明者與上開法條規定不合時，即難認為已合法
表明上訴理由，其上訴自非合法。本件兩造對於原判決提起第三
審上訴，雖各以該判決違背法令為由，惟核其上訴理由狀所載內
容，係就原審取捨證據、認定事實及解釋契約之職權行使所論斷
：兩造於民國八十七年一月六日訂立工程合約，由上訴人行政院
國軍退除役官兵輔導委員會台北鐵工廠（下稱台北鐵工廠）向對
造上訴人台灣自來水股份有限公司（下稱自來水公司）承作「鯉
魚潭淨水廠二期淨水處理設備工程」（下稱系爭工程），約定工
期為五百二十日曆天，自來水公司於八十九年七月二十日終止工
程合約，合約終止時，台北鐵工廠已施作完成之工程項目，扣除
自來水公司己給付之工程款後，尚有工程款新台幣（下同）八千
零七十三萬二千三百八十五元未給付，且自來水公司已取得履約
保證金五千零五十八萬元未返還。系爭工程於八十七年一月一日
開工，扣除不計入工期之期間三百九十日，約定完工期限應為八
十九年六月二十九日，惟台北鐵工廠實際施作進度至八十九年六
月十五日止已落後百分之四八‧三，顯可預期其不能於期限內完
成工作，自來水公司於八十九年七月二十日終止合約，合於系爭
合約之約定。系爭合約終止時，台北鐵工廠未完成工程部分約達
百分之五十，核算其違約逾期日數為二百九十日，且屬可歸責台
北鐵工廠之事由，台北鐵工廠依約應賠償自來水公司違約金五千
八百六十七萬二千八百元，自來水公司主張以此違約金債權，與
台北鐵工廠之工程款債權抵銷，經抵銷後，台北鐵工廠已完成工
程之工程款尚餘二千二百零五萬九千五百八十五元，再加上開自
來水公司未返還之履約保證金五千零五十八萬元，合計自來水公
司應給付台北鐵工廠七千二百六十三萬九千五百八十五元。台北
鐵工廠依承攬及系爭合約之法律關係，請求自來水公司給付七千
二百六十三萬九千五百八十五元及加計自起訴狀繕本送達翌日起
算法定遲延利息，為有理由，應予准許，逾此部分之請求，為無
理由，不應准許等情，指摘其為不當，並就原審命為辯論及已論
斷者，泛言謂為違法，而非表明該判決所違背之法令及其具體內
容，暨依訴訟資料合於該違背法令之具體事實，更未具體敘述為
從事法之續造、確保裁判之一致性或其他所涉及之法律見解具有
原則上重要性之理由，難認兩造均已合法表明上訴理由。依首揭
說明，應認其上訴均為不合法。
據上論結，本件兩造上訴均為不合法。依民事訴訟法第四百八十
一條、第四百四十四條第一項、第九十五條、第七十八條，裁定
如主文。
中    華    民    國  九十八  年    五    月   十五   日
                      最高法院民事第二庭
                          審判長法官  吳  正  一
                                法官  劉  福  聲
                                法官  阮  富  枝
                                法官  吳  麗  女
                                法官  簡  清  忠
      本件正本證明與原本無異
                                      書  記  官
中    華    民    國  九十八  年    五    月  二十五  日
                                                Ａ


司法院資訊處製作；財團法人民間司法改革基金會備份。
